最　高　行　政　法　院　裁　定
　　　　　　　　　　　　　　　　　　 96年度裁字第00390號
抗　告　人　甲○○(CHIDI.
相　對　人　內政部
代　表　人　乙○○
上列抗告人因與相對人內政部間聲請停止執行事件，對於中華民
國95年11月21日臺北高等行政法院95年度停字第117號裁定提起
抗告，本院裁定如下︰
    主  文
抗告駁回。
抗告訴訟費用由抗告人負擔。
    理  由
一、按抗告法院認抗告為不合法或無理由者，應為駁回抗告之裁
    定。
二、本件原裁定以：抗告人前係以歸化方式取得我國國籍後，再
    以我國國民身分，申請在臺灣地區定居，經相對人許可，並
    發給其定居許可證，嗣因相對人認抗告人有入出國及移民法
    第11條第1項第4款不法取得之證件申請定居許可情事，而依
    同條第2項撤銷其前准抗告人在臺灣定居之處分，且經臺北
    縣政府以前開處分書限令抗告人於95年11月9日前出國在案
    。而抗告人亦已於95年11月8日向原審法院為停止臺北縣政
    府上開處分執行之聲請。核抗告人就其因出國而生之難以回
    復損害及急迫情事，既均係直接源自於臺北縣政府之限令出
    國處分，足見抗告人並非因相對人上開撤銷定居許可處分之
    執行，而致有何難以回復之損害及急迫情況，是本件聲請，
    核與停止執行之要件不合，而予以裁定駁回。
三、本件抗告意旨略謂：原處分撤銷抗告人定居之許可並註銷定
    居證，其實體法上之合法性並非一望即可確定、情況急迫及
    有難以回復之損害，應准予停止執行。又抗告人本件係就原
    處分侵犯憲法第10條所保障之居住權利自由以為主張，另案
    關於抗告人受有限期出國之處分，則係以遷徙自由權受侵奪
    而為主張，原裁定以抗告人本案聲請源自於限期出國之處分
    而裁定駁回，除有混淆系爭處分之居住自由權與遷徙自由權
    意涵之違誤，亦有限制抗告人之司法上救濟權之情事。再者
    ，原裁定既認遷徙自由之損害或急迫等事實難以回復，自無
    不准許停止執行之理。另原裁定未論及原處分之效力與執行
    是否合於停止執行之要件、有無侵害抗告人居住自由之急迫
    性與損害之難以回復性，有裁定不備理由之違法等語。
四、本院按：
  (一)所有「暫時權利保護」制度（包括「停止執行」及「假扣押
    」或「假處分」等），其審理程序之共同特徵，均是要求法
    院在有時間壓力之情況下，以較為簡略之調查程序，按當事
    人提出之有限證據資料，權宜性地、暫時性地決定、是否要
    先給予當事人適當之法律保護（以免將來的保護緩不濟急）
    。是以行政訴訟法第116條第3項所定「於行政訴訟起訴前，
    行政法院認為如原處分或決定之執行，將發生難於回復之損
    害，且有急迫情事者，行政法院亦得依受處分人或訴願人之
    聲請裁定停止執行。但於公益有重大影響者，不在此限」，
    其構成要件之詮釋，或許不宜過於拘泥於條文，而謂一定要
    先審查「行政處分之執行結果是否將立即發生難於回復之損
    害」，而在有確認有此等難以回復之損害將立即發生後，才
    去審查「停止原處分之執行是否於公益有重大影響」，因為
    這樣的審查方式似乎過於形式化。比較穩當的觀點或許是把
    「保全之急迫性」與「本案請求勝訴之蓋然率」當成是否允
    許停止執行之二個衡量因素，而且彼此間有互補功能，當本
    案請求勝訴機率甚大時，保全急迫性之標準即可降低一些；
    當保全急迫性之情況很明顯，本案請求勝訴機率值或許可以
    降低一些。另外「難以回復之損害」，固然要考慮將來可否
    以金錢賠償，但也不應只以「能否用金錢賠償損失」當成唯
    一之判準。如果損失之填補可以金錢為之，但其金額過鉅時
    ，或者計算有困難時，為了避免將來國家負擔過重的金錢支
    出或延伸出耗費社會資源的不必要爭訟，仍應考慮此等後果
    是否有必要列為「難以回復損害」之範圍。
  (二)抗告人之本案訴訟為撤銷訴訟，而其認為「撤銷定居處分」
    之原處分違法，主要之依據不外是憲法第10條所定、人民居
    住自由之基本人權上。但憲法第10條所規範之對象是否包括
    請求定居之外國人，本身即有爭議，因為：
    1.憲法上基本人權的保障，還是視受保障人身分之不同，而
      採取「層級化」的保障措施，有對「國民」之保障（但我
      國因為特殊之歷史背景，將「國民」轉化為「在台設籍居
      民」之概念），也有對「人」之保障。二者保障之程度不
      一，國民之保障當然優於一般人之保障。例如外國人即不
      可主張「因為憲法保障居住自由」，即可隨意要求在我國
      定居（即使在現今「地球是平的」之全球化口號高漲的年
      代，也只有貨品、技術與資本可以在國界間自由流動，但
      從來沒有一個國家敢允許勞動生產力的自由流動，不然會
      為何要對外籍勞工名額設限）。所以抗告人以其享有憲法
      第10條所定之居住自由權為由，作為本案訴訟之規範基礎
      ，顯然失之輕率。
    2.又即使在理論上可以把請求權之法規範基礎直接建立在憲
      法之上，但越抽象的法規範越須花較多的力氣予以具體化
      （只有抽象的價值被具體化之後，才能有明確的構成要件
      ，可供法院進行權利認定之實務操作）。而抗告人對此從
      未提供任何可供本院即時查證之資料，法院又如何對其權
      利存否進行判斷﹖
    3.是以本件原撤銷處分在目前看來，其合法之蓋然性甚高。
  (三)至於從「保護必要性」之角度言之，抗告人同樣沒有具體說
    明，為何撤銷定居處分對其現狀有何立即而難以回復之損失
    （這種說明必須具體、明確且真實，建立在事實基礎上，不
    容空言主張）。事實上原審裁定及抗告人方面均指明，有關
    命令出境部分，抗告人已另提行政救濟，並聲請保全。則對
    撤銷定居許可部分之保全必要性事由，當然應由抗告人另行
    指明，二者不得混為一談。
  (四)是原裁定否准抗告人之停止執行聲請，裁定駁回抗告人在原
    審之聲請，雖其判斷體系及說理過程不儘妥適，但判斷結論
    與前揭規定內容並無差異。抗告意旨無從推翻原審之判斷結
    果，是其本件抗告論旨，難認有理由，應予駁回。
五、依行政訴訟法第104條、民事訴訟法第95條、第78條，裁定
    如主文。
中　　華　　民　　國　　96　　年　　2　　 月　　14　　日
                  第三庭審判長法  官　鄭　淑　貞
                              法  官  黃　合　文
                              法  官　吳　明　鴻
                              法  官　鄭　小　康
                              法  官　帥　嘉　寶
以  上  正  本  證  明  與  原  本  無  異
中　　華　　民　　國　　96　　年　　2　　 月　　15　　日
　　　　　　　　　　　　　　　書記官　莊　俊　亨
